臺灣臺中地方法院民事判決　95年度勞訴字第59號
原　　　告　丁○○
訴訟代理人　王秋霜律師
複　代理人　林雅惠
被　　　告　和記電機技術顧問有限公司
法定代理人　丙○○
訴訟代理人　許桂挺律師
複　代理人　胡修齊律師
　　　　　　戊○○
上當事人間因給付薪資等事件，經本院於民國96年1月12日言詞
辯論終結，判決如下：
    主  文
原告之訴駁回。
訴訟費用由原告負擔。
    事實及理由
壹、原告主張：原告丁○○自民國74年3月起受雇為被告和記電
    機技術顧問有限公司之勞工，嗣被告公司股東設立和技工程
    實業股份有限公司（下稱和技公司）後，即於75年3月15日
    將原告納為和技公司員工投保，因作帳需要，薪資部分由被
    告公司及和技公司支付，惟實際上原告仍為被告公司勞工。
    原告於92年4月1日經股東會議決議選為被告總經理，任期為
    3年，負責執行公司業務，然於95年2月18日遭被告解除總經
    理職務，另由被告公司董事會決議於同日起派任原告擔任公
    司顧問。被告為「電機技術顧問」公司，本以顧問業務為營
    業項目，原告擔任之公司顧問職務，其直接主管為被告公司
    總經理柳瑞春，每天打卡上班，工作內容為：從事於大型工
    程、業務、繪圖、設計、規劃、估價等公司業務，並專任電
    器高級技術人員，性質上並非原告可獨立所為，且須按月計
    算工作天數領取薪資，在經濟上、人格上均具從屬性，故兩
    造間應屬勞動基準法規範之勞僱關係。原告既已於95年2月
    18 日、20日、同年3月1日將公司印鑑、保管箱、總經理室
    鑰匙、不動產權狀原本交付予被告董事長丙○○及新任總經
    理柳瑞春，完成交接手續，詎被告竟於95年2月23日、24日
    、27日連續以不實理由記3大過懲處原告，且違反被告公司
    頒佈之員工自律歸章第4章第2條規定及勞動基準法第12條規
    定，不經預告即非法解雇原告，爰依兩造間之勞動契約關係
    ，請求被告給付薪資，並聲明：
    1、被告應給付原告新臺幣（下同）683,790元及起訴狀送達
       之翌日起至清償日止按週年利率5﹪計算之利息。
    2、被告應自95年4月起至原告復職之日止，於每月最後1日
       給付原告68,730元及至清償日止按週年利率5﹪計算之利
       息。
貳、被告則以：被告於92年4月1日股東會議決議選任原告為被告
    公司總經理，而於95年2月18日解除原告總經理之職務。被
    告終止對原告總經理職務之委任後，兩造委任關係已向將來
    消滅，並無職務改派之意。被告因念其擔任總經理多年，故
    再聘任原告擔任公司顧問，此僅係酬庸性質，並無固定職務
    。然原告竟以被告解任期總經理職務不合法為由，拒絕辦理
    移交，並對被告委任之公司顧問一職未明確表示允為接受，
    被告遂於95年2月27日撤回委任之意思表示，故應認兩造間
    自始未成立委任原告擔任公司顧問之委任關係。退步言之，
    縱認兩造間已成立委任原告擔任顧問之契約關係，亦應認其
    性質為委任關係而非勞僱關係，且被告於95年2月27日依民
    法第549條第1項為終止委任之意思表示，已合法終止兩造契
    約，原告再提起本訴請求被告給付薪資顯然於法無據等語資
    為抗辯，並聲明：駁回原告之訴。
參、兩造不爭執之事實
一、原告於92年4月1日經股東會議選任為被告公司總經理，任期
    為3年，負責執行公司業務，於95年2月18日遭解除總經理職
    務，另被告公司董事會決議於同日起派任原告為被告公司顧
    問。
二、原告自93年間起至95年2月20日止為被告公司董事。
肆、得心證之理由
    本件之主要爭點在於（一）兩造間是否成立聘任原告擔任公
    司顧問之契約關係？（二）原告自92年4月起擔任總經理一
    職，後改派任為公司顧問，其與被告公司間究係委任關係，
    或屬勞動基準法所規範之勞僱關係？（三）就原告主張遭被
    告非法解雇，憑以訴請給付薪資如訴之聲明所示是否有理由
    ？茲分述如下：
一、首就兩造間是否成立聘任原告擔任公司顧問之契約關係以論
    ：
(一)按契約之要約人，除要約當時預先聲明不受拘束，或依其情
    形或事件之性質可認當事人無受拘束之意思者外，因要約而
    受拘束。所謂因要約而受拘束，係指要約一經生效，要約人
    即不得將要約擴張、限制、變更或撤回而言。（最高法院81
    台上字第565號民事裁判意旨參照）
(二)查原告於92年4月1日經股東會議選任為被告公司總經理，任
    期為3年，負責執行公司業務，經被告於95年2月18日終止與
    原告之委任關係，解除原告總經理職務，另被告公司董事會
    決議於同日起派任原告為被告公司顧問，業經原告提出被告
    公司中華民國95年2月18日95和管字第02號函、被告提出95
    年2月17日下午6時30分，內容為解任原告總經理職務，改聘
    任為顧問之董事會會議記錄為證，均為兩造所不爭執，堪信
    為真實。被告辯稱伊雖向原告為聘任公司顧問之要約意思表
    示，惟原告對公司顧問乙職並未明確接受，被告遂於95年2
    月27日撤回委任之意思表示，故應認兩造間自始未成立委任
    原告擔任公司顧問之委任關係云云。然本件既無要約當時預
    先聲明不受拘束，或依其情形或事件之性質可認當事人無受
    拘束之意思之情事，則被告向原告為聘任公司顧問之要約意
    思表示後，揆諸上開說明，已受該要約之拘束，被告已無從
    撤回該要約，況原告自始即明確稱已允受而為承諾，是兩造
    間應已成立聘任原告擔任公司顧問之契約關係。
二、次就原告自95年2月18日擔任公司顧問乙職，其與被告公司
    間究係委任關係，或屬勞動基準法所規範之勞僱關係以論：
(一)按一般學理上亦認勞動契約當事人之勞工，具有下列特徵：
    1、人格從屬性，即受僱人在雇主企業組織內，服從雇主權
    威，並有接受懲戒或制裁之義務。2、親自履行，不得使用
    代理人。3、經濟上從屬性，即受僱人並不是為自己之營業
    勞動而是從屬於他人，為該他人之目的而勞動。4、納入雇
    方生產組織體系，並與同僚間居於分工合作狀態。勞動契約
    之特徵，即在此從屬性，此有最高法院著有81年度台上第34
    7號民事裁判意旨可資參照。
(二)經查，原告自93年8月23日起至95年5月3日止係擔任和技公
    司董事長，期間雖自95年2月18日至同年月27日止擔任被告
    公司顧問職，然依卷附華僑銀行北臺中分行95年12月27日（
    95 ）僑銀屯字第229號函附之被告公司、和技公司之95年2
    月份員工薪資轉帳明細、及被告公司、和技公司94年1月至
    95年2 月之薪資報表所示，原告係自和技公司而非自被告公
    司支薪，且原告95年1月份薪資為69,676元，同年2月份薪資
    為67,235元，與被告新任總經理柳瑞春薪資大致相等，而顯
    較其他一般員工僅為2至3萬元為高，足徵該薪資並非其為被
    告提供顧問服務之對價，其勞工性甚低，尚難認有何經濟上
    之從屬性。
(三)次查，證人甲○○證稱：「我在95年2月底3月初有和原告碰
    過面，在被告公司內。」、「當時我沒有接被告公司工程，
    是因為空調技術問題他才找我商量，當天沒有說要交付我具
    體個案的工程。」、「我知道他是總經理，後來他職務有變
    動，我並不知道。95年2 月18日後就沒有跟被告公司往來。
    」、證人乙○○證稱：「因為上開病房設立必須在今年3月
    開工，所以在2月間有與原告多次接洽，都談病房水電空調
    等工程事項。」、「3月開動工後，原告每星期都會到工地
    來監工或指導，一直到4月11日以前都還有來監工，每星期
    至少來2、3次，原告來醫院我們都稱他為總經理。後來他職
    務有變動，我並不知道。」等語，顯見原告對外並未表明其
    總經理職務已遭裁撤，仍以總經理身分而非顧問身分執行職
    務，則原告自稱顧問職係從事大型工程、業務、繪圖、設計
    、規劃、估價等公司業務，已非無疑。實則，被告雖名為顧
    問公司，然依被告公司組織系統表所示，係區分為管理部、
    工程部及電務部，下轄技術員、領班、組長、主任、業務部
    等，其勞務組織體系並無顧問職稱。再者，依被告公司章程
    第27條規定：「本公司得經董事會依章程第23條規定決議，
    聘請顧問及重要職員。」、第28條規定：「本公司其他職員
    由總經理任免，報請董事會核簡。」、第23條規定：「董事
    會議，除公司法另有規定外，需有董事過半數之出席，以出
    席董事過半數之同意行之，董事因故不能出席時，得出具委
    託書，列舉召集事由之授權範圍，委託其他董事代理出席董
    事會，但以一人受一人之委託為限。」，顯見聘請「顧問」
    ，其任免程序與經理人等重要職員之聘任程序相同，而與其
    他職員係經總經理任免之程序有異，足見顧問職與一般勞工
    之選考過程不同。又依一般社會觀念，顧問之工作性質為備
    人詢問或專供他人詢問之人之意，審諸原告係由管理公司事
    務之總經理轉任顧問職、且經被告董事會決議直接聘任原告
    擔任顧問職等情以觀，其工作性質應係供公司員工甚或管理
    階級人員之備詢而提供意見，其既未納入被告公司整體組織
    體系之一部，而與其他被告公司職員間，僅於被告公司之人
    員認有必要，提供備詢參考，尚難認有何合作分工之狀態，
    自有別於公司體制內一般執行事務之員工，亦與一般公司員
    工對於業務之執行，須服從管理階層人員之權威，並有接受
    懲戒或制裁之義務有別，自不具人格上之從屬性。至原告雖
    提出之95年2月20日至同年4月13日之被告公司工務日報表為
    證，然觀諸上開日報表之工作內容均為原告自行填載，其上
    並無任何經被告公司認可之戳記，復為被告所否認，自難採
    為原告有利之憑據；原告雖另提出95年4月11日現場錄影光
    碟、臺中法院郵局95年4月11日存證信函第8084號、臺灣區
    用電設備檢驗維護工業同業公會中華民國95年4月7日 (95)
    電檢維會字第95036號函函附之95年3月29日臺灣區用電設備
    檢驗維護工業同業公會第7屆第1次會員代表大會會議記錄等
    件為憑，然上開證物之行為日均已在被告解任原告顧問職務
    之後，即與本件待證事實無涉，其等至多僅能證明原告於解
    任後仍有為被告公司為上開行為，尚難據此推認顧問職之內
    容具有勞動關係之特徵，則其此部分所證，亦難採為原告有
    利之憑據。而原告所有之臺中市政府經濟局經能技團字第39
    號電機技術人員證照，既自85年6月19日起即由原告提供予
    被告報請登記，至95年5月19日已經被告向臺中市政府准予
    變更登記在案，有臺中市政府中華民國95年5月19日府經工
    字第0950097695號函在卷為憑，既已歷時達10年之久，顯與
    本件顧問職之認定無涉。依上，原告猶執詞主張兩造為僱傭
    契約云云，應與事實未符，委無足採。
(四)是原告受任為被告公司顧問乙職，核與勞動基準法第2條第1
    款之勞工定義：「受雇主僱用從事工作獲致工資者」之要件
    未符，自難認兩造間之法律關係有勞動基準法之適用。依兩
    造間之約定內容觀之，被告委託原告擔任被告公司顧問工作
    ，原告並允為處理，核其性質應屬為有償委任契約，自應適
    用民法關於委任之規定。
三、末就原告主張遭被告非法解雇，憑以訴請給付薪資如訴之聲
    明所示是否有理由以論：
    按當事人之任何一方得隨時終止委任契約，民法第549條第1
    項定有明文。兩造間之聘任公司顧問契約係被告委託原告處
    理被告公司顧問工作，核其性質應屬為有償委任契約，已如
    上述，則被告於95年2月27日依上開規定為終止委任之意思
    表示，於法並無不合。原告猶主張遭被告非法解雇，並依兩
    造之僱傭關係請求被告給付薪資及遲延利息，即屬無據。
伍、綜上所述，原告之主張既非有據，其請求被告給付683,790
    元，及自起訴狀繕本送達之翌日起至清償日止，按週年利率
    5 ﹪計算之利息，且被告應自95年4月起至原告復職之日止
    ，於每月最後1日給付原告68,730元，及至清償日止按週年
    利率5﹪計算之利息，核無理由，應予駁回。
陸、本件事證已臻明確，兩造其餘之攻擊防禦方法及舉證，於判
    決結果均無影響，毋庸一一論列，附此敘明。
柒、訴訟費用負擔之依據：民事訴訟法第78條。
中　　華　　民　　國　　96　　年　　2　　月　　 2　　日
                  民事第二庭    法  官  呂明坤
正本係照原本作成。
如對本判決上訴，須於判決送達後20日內向本院提出上訴狀。
中　　華　　民　　國　　96　　年　　2　　月　　 2　　日
                                書記官  詹貴珍
